【裁判字號】    89,訴,1157
【裁判日期】    891227
【裁判案由】    違反電信法
【裁判全文】
臺灣臺南地方法院刑事判決
    公  訴  人  臺灣臺南地方法院檢察署檢察官
    被      告  甲○○
右列被告因違反電信法案件，經檢察官提起公訴（八十九年度偵字第九三四七號），
本院判決如左：
    主  文
甲○○意圖供自己盜用他人電信設備通信，而製造電信器材，處有期徒刑壹年貳月，
緩刑肆年。
扣案之ＭＯＴＯＲＯＬＡ廠牌行動電話機具（盜拷000000000號行動電話內
碼序號，型號九一０）壹具沒收。
    事  實
一、甲○○於民國八十八年十月中旬某日，在台南市○○路五九三巷八號處，因友人
    丙○○之ＭＯＴＯＲＯＬＡ廠牌行動電話故障，拿資料供其參考之際，乘機記下
    該手機密碼，嗣意圖供自己盜用他人電信設備通信，利用不知情之「陸地通訊行
    」（設在台南市○○路）將丙○○前開行動電話之「內碼」、「外碼」盜拷至其
    另外購買本無內外碼之ＭＯＴＯＲＯＬＡ廠牌行動電話。甲○○明知上揭行動電
    話係盜拷自丙○○之行動電話內外碼，竟基於概括犯意，意圖為自己不法之利益
    ，自八十八年十二月一日起（公訴人誤為十月間起）至八十九年一月三十一日止
    （之後係其不知情之女兒乙○○使用），在台南市區內，連續以該行動電話盜用
    通話，均藉由該話機發出之無線電波，將上開盜拷之行動電話內碼及外碼，經基
    地台接收並轉送至行動電話交換機進行比對，致中華電信公司確認與丙○○話機
    所登記之內碼及外碼相符無誤後，陷於錯誤而提供通話服務，將電話費計入上開
    電話號碼支援申請使用人丙○○帳戶，而使甲○○得以盜用電信設備通信，並獲
    免付電話費新台幣一百八十七點三元（其餘二萬餘元係不知情之乙○○使用）之
    財產上不法利益，足生損害於中華電信股份有限公司及丙○○。嗣於八十九年五
    月二十五日為丙○○發現後，報警查獲，並扣得甲○○所有之ＭＯＴＯＲＯＬＡ
    廠牌行動電話壹具（型號九一０）。
二、案經交通部電信總局函請臺灣臺南地方法院檢察署檢察官偵查起訴。
    理  由
一、訊據被告甲○○對於上開犯行坦承不諱，核與被害人丙○○之指述及證人乙○○
    證述之情節相符，並有ＭＯＴＯＲＯＬＡ廠牌行動電話（型號九一０）一具扣案
    可稽，行動電話被盜用申請書及通話明細清單等附卷足稽。按由該通話明細清單
    ，被告盜打電話之時間，應自八十八年十二月一日起至八十九年一月三十一日止
    。本件事證明確，被告犯行堪以認定。
二、按行動電話手機之電子序號及內碼等，係手機製造廠商及行動電話通信業者（中
    華電信公司等）方有權或授權他人制作，將之輸錄於行動電話手機之電腦電磁紀
    錄內，供行動電話通信業者之電腦網路交換控制中心比對查核，以決定是否准許
    該手機使用者通信之用。合於永續狀態中表示一定用意證明之刑法文書概念，屬
    刑法第二百二十條第二項（修正前之第二百二十條）、第二百十條之準私文書。
    本件被告盜拷偽造他人行動電話之序號、內碼等資料於自己之行動電話手機內，
    並持以行使之行為，核其所為係犯刑法第二百十六條、第二百二十條第二項、第
    二百十條之行使偽造準私文書罪、電信法第五十六條第二項違法製造電信器材罪
    。
    雖公訴人認被告所為不構成行使偽造準私文書罪云云，惟查電信法第五十六條第
    二項規定，製造或變造電信器材，供自己或他人盜接或盜用他人電信設備通信者
    ，係指意圖供自己或他人盜接或盜用他人電信設備通信為目的，而僅有製造或變
    造電信器材，尚未盜接或盜用他人電信設備為通信之行為。立法本旨，當以此一
    行為，與已進而盜接或盜用他人電信設備通信之行為，對通信安全之危害，無分
    軒輊，為保障電信設備合法使用者之權益，認為同有處罰之必要。故盜拷他人行
    動電話之序號、內碼等資料於自己之行動電話手機內之行為，除犯前述之偽造準
    私文書罪外，尚成立本罪。而同法第五十六條第一項之罪，係以意圖為自己或第
    三人不法之利益，使用有線、無線或其他電磁方式，盜接或盜用他人電信設備通
    信者為要件。其處罰詐得免繳電信通信費用之不法利益規定，乃刑法詐欺得利罪
    之特別法，依特別法優於普通法之原則，自毋庸再論以刑法詐欺得利罪。被告盜
    拷他人行動電話之序號、內碼等資料於自己之行動電話手機後，進而有使用盜打
    之行為，除犯行使偽造準私文書罪，亦同時觸犯本項之罪，最高法院八十八年度
    第一次刑事庭會議紀錄即採此見解，公訴人認被告所為不構成行使偽造準文書罪
    ，尚有誤會，惟被告偽造準私文書，復進而行使，與公訴人已起訴之違反電信法
    第五十六條第二項、第一項之罪，有想像競合犯之裁判上一罪之關係，依審判不
    可分原則，本院自得加以審理。
    被告偽造準私文書罪之低度行為，為行使之高度行為所吸收，不另論罪。又被告
    意圖供自己盜用他人電信設備而盜拷電信器材後，復使用該盜拷之行動電話通話
    ，盜用他人電信設備之低度行為，應為製造電信器材之高度行為所吸收，不另論
    以電信法第五十六條第一項之罪。被告於八十八年十月中旬，利用不知情之「陸
    地通訊行」盜拷被害人之行動電話內碼及外碼，為間接正犯。又被告多次行使偽
    造準私文書，時間緊接，方法相同，觸犯構成要件相同之罪名，顯係基於概括犯
    意為之，依連續犯規定以一罪論，並依法加重其刑。被告所犯上開行使偽造準私
    文書罪與電信法第五十六條第二項違法製造電信器材罪間，有方法結果之牽連關
    係，應從一重依電信法第五十六條第二項處斷。
    查電信法已於八十八年十一月三日修正公佈施行，其中第五十六條第二項之法定
    刑由五年以下有期徒刑、拘役或併科新台幣十五萬元以下罰金，修正為一年以上
    七年以下有期徒刑，得併科新台幣三百萬元以下罰金。被告製造電信器材之犯行
    ，雖在八十八年十月中旬，惟被告製造後復持以違法盜用，盜用之最終時日至八
    十九年一月三十一日，此有通話明細清單在卷足憑。該盜用行為既為製造電信器
    材行為所吸收，自為犯罪行為之一部分，故被告行為終了日，已是新法公布施行
    以後，本件無新舊法比較之結果，併此敘明。爰審酌被告犯罪之動機、手段及為
    冀圖免付電話費之利益、犯罪後所生之危害、犯罪後態度良好及已與被害人達成
    民事和解等一切情狀，量處如主文所示之刑。扣案之ＭＯＴＯＲＯＬＡ廠牌行動
    電話（型號九一０）一具，不論屬於犯人與否，併應依電信法第六十條規定宣告
    沒收。末查被告前未曾受有期徒刑以上刑之宣告，有臺灣高等法院被告全國前案
    紀錄附卷可稽，因一時貪慾圖便，短於思慮，致觸犯本案犯行，且被告有正當職
    業，經此刑之教訓，當知所警惕，而無再犯之虞，本院認為前開對其宣告之刑，
    以暫不執行為適當，爰宣告緩刑，以啟自新。
三、據上論斷，應依刑事訴訟法第二百九十九條第一項前段，電信法第五十六條第一
    項、第二項、第六十條，刑法第十一條前段、第五十六條、第二百十六條、第二
    百二十條第二項、第二百十條、第五十五條、第七十四條第一款，判決如主文。
中      華      民      國    八  十  九    年  十二    月    二十七    日
                                  臺灣臺南地方法院刑事第四庭
                                          法  官  張  麗  娟
右正本證明與原本無異
如不服本判決，應於判決送達後十日內，向本院提出上訴狀。
                                          書記官  陳  怡  吟
中      華      民      國    八  十  九    年  十二    月    二十七    日
附錄法條：
電信法第五十六條第一項、第二項
意圖為自己或第三人不法利益，以有線、無線或其他電磁方式，接或盜用他人電信
設備通信者，處五年以下有期徒刑，得併科新台幣一百五十萬元以下罰金。
意圖供自己或第三人或盜用他人電信設備通信，而製造、變造、輸入電信器材者，處
一年以上七年以下有期徒刑，得併科新台幣三百萬元以下罰金。意圖供第三人接或
盜用他人電信設備通信，而販賣、轉讓、出租或出借電信器材者，亦同。
電信法第六十條
犯第五十六條至五十八條之罪者，其電信器材，不問屬於犯人與否沒收之。
期徒刑，得併科新台幣一百五十萬元以下罰金。


司法院資訊處製作；財團法人民間司法改革基金會備份。
